【裁判字號】    89,易,1182
【裁判日期】    890706
【裁判案由】    詐欺
【裁判全文】
臺灣高雄地方法院刑事判決                        八十九年度易字第一一八二號
    公  訴  人  臺灣高雄地方法院檢察署檢察官
    被      告  甲○○
右列被告因詐欺案件，經檢察官提起公訴（八十八年度偵字第二○九○二號），本院
判決如左：
    主  文
甲○○意圖為自己不法所有，以詐術使人將本人之物交付，處有期徒刑拾月。
    事  實
一、甲○○係址設高雄市前鎮區○○○路一五七號三樓之一向盈建設開發股份有限公
    司負責人，該公司於民國八十三年六月三日成立，資本額新台幣（下同）二千九
    百萬元。營業項目為委託營造廠興建國民住宅出租出售、裝潢設計施工等業務。
    公司前則身為八十二年十二月三日成立、資本額二百萬元之向盈企業有限公司，
    負責人係丙○○，惟由甲○○實際經營，營業項目為房屋、納骨塔租售介紹、美
    容器材、食品、五金建材、水電材料防火消防器材買賣批發及其相關產品之進出
    口貿易，甲○○因見其友人丁○○老實且頗有資力，容易受騙，竟意圖為自己不
    法之所有，明知台灣糖業股份有限公司（下稱台糖公司）所有座落屏東縣頭前溪
    高屏大橋下之土地計數萬坪，尚無確實開發計畫，而自己並無真意及無資力或其
    他相關有利之條件足以申請承購或參與開發該土地。竟自多方報章雜誌節取一般
    房屋資訊，製作一本厚達百頁之土地規劃書，於八十二年十二月間出示丁○○並
    邀同參與投資，庠稱港澳僑胞於香港回歸中國後，多數僑民即將回國定居，伊認
    識某位香港周將軍，此項投資案由香港周將軍負責，周將軍與國防部正協調接洽
    ，將在上開土地建立數以千計之房屋，如獲得此開發案，並居間介紹其他建築公
    司參與，將可獲利良多云云，致丁○○誤以為甲○○與一位所謂周將軍之人物關
    係良好，有人脈管道，短期投資即有獲取厚利之期待，不疑有詐，乃於民國八十
    二年十二月十四日，與其訂立協議書，並交付二百萬元作為交涉承買該土地之週
    轉金。雙方言明於八十三年三月底前，若無法完成買賣，即應將款項返還。及後
    非但土地無法買賣，款項亦無法返還，甲○○又逃逸無蹤，始知受騙。
二、案經丁○○訴由台灣高雄地方法院檢察署檢察官偵查起訴。
     理  由
一、訊據被告甲○○對於右揭犯行矢口否認，辯稱：告訴人丁○○交付二百萬元係參
    與投資台糖公司之土地開發之規劃費用及開銷費用，嗣因法令修改，無法買成，
    伊當時確實著手規劃要開發頭前溪數以萬坪之土地，結合財團，有透過私人管道
    向台糖公司某一職員詢問獲取相關資訊，港澳僑胞回國後要建數千計之房屋，國
    防部方面由香港之周將軍去接洽，伊規劃及設計藍圖，自己也花費數百萬元，非
    存心詐欺云云。惟查：被告右揭犯行業據告訴人丁○○指述綦詳，且有協議書、
    切結書一份附卷可佐。証人即向盈企業有限公司之負責丙○○於偵查中証稱：當
    時是要向台糖承租該土地，要先送企劃書才可承租，有送企劃書向台糖公司申請
    ，其後與金主未談妥條件，才未談成等語。證人股東乙○○於偵查及本院審訊中
    則証稱：當時根本無企劃書，只是剪貼簿，後來有一仲介帶一姓陳的來，說要疏
    通、規劃、仲介費要二百萬元，姓陳的在談二、三次後，就拿支票出來，仲介費
    是從此二百萬元中支出，其中一百萬元還甲○○原本欠威龍建設公司的錢，仲介
    人陳銀樁拿五萬元，另一人拿十五萬元，周雍南將軍是去看高雄榮總及台南關廟
    附近之土地，他有與甲○○見面，我做司機接送周將軍，甲○○之計畫書都是剪
    貼的，設計圖係我朋友賴朝嘉畫的，容積率、建蔽率均不對，學過繪圖內行人一
    看便知等語。另証人吳陳銀樁於本院結證稱有仲介丁○○與甲○○談土地規劃一
    事，拿了五萬元仲介費，不知有無實際開發土地，對土地之事不知情等語。被告
    雖稱與其職員乙○○有糾紛，乙○○蓄意污蔑伊云云。惟查：（一）被告與告訴
    人並非非常熟識之朋友，為雙方所是認，而告訴人竟願意對不熟悉之人所言及之
    事業加以投資，自係對被告所提參與投資短期厚利可待之詞深信不疑，而對其中
    所含不確定甚至虛偽之因素及所可能遇到之投資風險並無認識，而被告對於所謂
    之港澳僑胞歸國此等大事究竟能否如願完成？須花費多少人事及金錢？未向告訴
    人說明；而告訴人所投資之金錢流向亦未見提出相關單據說明正確用途。而觀卷
    附與告訴人訂立之協議書，其內容竟謂「買賣」該土地，其中即隱含虛假。更謂
    ，承租或承買土地，焉有於尚無確定之際，即已必可確定可承租或買受，而進行
    尋人出資投資；（二）被告自承仲介人僅介紹告訴人給被告認識並加以遊說，該
    仲介費就高達二十餘萬元等語，即以常情而論，如係正常投資，何以必須花費如
    此高之仲介代價？告訴人出資二百萬元係投資被告所謂之開發台糖公司之土地，
    對於介紹其與被告認識之人即可取得二十餘萬元之高額仲介費用，而此仲介費用
    又係從告訴人所出資之二百萬元中拿出一部份，此亦有違告訴人當初投資之意，
    縱告訴人知悉其所投資之錢係作交際仲介費，但應是指交際周將軍或其他相關所
    謂之有力人士，以促成此件土地投資買賣。絕非是酬庸介紹其與被告認識之人而
    言，被告自稱告訴人投資之二百萬元全用於接洽此筆投資案之交際費用，而對此
    合作投資開發計畫如何實際進行？業務如何運作等等均付諸闕如，在違背告訴人
    本意下花用告訴人之投資金額而毫無餘留？如此之行事何謂誠信不欺？（三）被
    告甲○○於民國八十三年六月三日自任負責人，申請設立資本額新台幣（下同）
    二千九百萬元、址設高雄市前鎮區○○○路一五七號三樓之一之向盈建設開發股
    份有限公司。向盈建設公司營業項目為委託營造廠興建國民住宅出租出售、裝潢
    設計施工等業務。該公司前身為資本額二百萬元之向盈企業有限公司，負責人係
    丙○○，惟由甲○○實際經營。營業項目則為房屋、納骨塔租售介紹、美容器材
    、食品、五金建材、水電材料防火消防器材買賣批發，此有高雄市政府營利事業
    登記證二紙影本在卷足憑，而被告與告訴人訂約之時係八十二年十二月間，有協
    議書在卷可稽，當時之向盈企業有限公司資本額僅二百萬元，營業項目又繁雜，
    此觀卷附高雄市政府營利事業登記證之營業項目記載即明。其豈有參與大型工程
    投資之能力？（四）被告雖提出港澳僑胞回國委員會台北辦事處與周雍南將軍之
    間之聯繫書信、行政院大陸委員會致函港澳僑胞回國委員會台北辦事處請配合支
    持用地變更案、周雍南之護照證件等影本，惟無法證明其向告訴人詐得之二百萬
    元有與港澳僑胞回國之計畫相關，被告亦自承縱向該單位函查，亦無資料可循，
    捨棄此證據方法，更可知其所謂投資興建數以千計房屋供港澳僑胞回國定居云云
    係為妄語。另證人丙○○雖稱有向台糖公司送企劃書云云，惟被告究竟有無送出
    如何內容之企劃書？被告均無法提出實證，丙○○前為向盈企業有限公司之負責
    人，其所言亦顯為迴護之詞，並不足信，綜上所述，被告以短期投資即可獲利豐
    厚為餌，誘使告訴人陷於錯誤判斷而付出資金，迄今六年餘均未清償分文，顯有
    不法意圖，詐欺財物之事證明確，所辯無非卸責之詞，不足採信，犯行洵堪認定
    。
二、核被告所為，係犯有刑法第三百三十九條第一項之詐欺取財罪。爰審酌被告犯後
    不思悔悟，猶飾詞卸責，詐得金額二百萬元，迄今多年均未返還及其犯罪之動機
    、目的、手段，犯罪時所受之刺激及其品性、生活狀況、智識程度、犯罪所生之
    損害，及犯罪後態度等一切情狀，量處如主文所示之刑，以資懲儆。
據上論斷，應依刑事訴訟法第二百九十九條第一項前段、刑法第三百三十九條第一項
、罰金罰鍰提高標準條例第一條前段，判決如主文。
中    華    民    國      八十九      年      七      月       六       日
                                  臺灣高雄地方法院刑事第三庭
                                      法  官  簡  志  瑩
右正本證明與原本無異。
如不服本判決，應於判決送達後十日內，向本院提出上訴狀。
                                      書記官  林  宜  正
中    華    民    國      八十九     年      七      月        十       日
附錄論罪科刑法條：
刑法第三百三十九條第一項：
意圖為自己或第三人不法之所有，以詐術使人將本人或第三人之物交付者，處五年以
下有期徒刑、拘役或科或併科一千元以下罰金。


司法院資訊處製作；財團法人民間司法改革基金會備份。
